臺灣高等法院刑事判決　　　　　　　　　　　　　九十二年度上訴字第二四三九號
　　上　訴　人
　　即　被　告　甲○○
　　選任辯護人　林穆弘　律師
　　　　　　　　吳春美　律師
右上訴人因殺人案件，不服臺灣板橋地方法院九十一年度重訴字第三０號，中華民國
九十二年六月十日第一審判決（起訴案號：臺灣板橋地方法院檢察署九十一年度偵字
第一三三二八號）提起上訴，本院判決如左：
    主  文
上訴駁回。
    事  實
一、甲○○與李健毓係男女朋友關係，二人曾於民國（下同）九十一年五月間分手，
    惟於九十一年七月二十日雙方又有來往，並在李健毓位於臺北縣板橋市○○街一
    號住處發生性關係，然因李健毓另結交女友黃少映而有意與甲○○疏遠，九十一
    年七月二十一日淩晨五時許，甲○○於電話中與李健毓口角後，遂前往李健毓上
    址住處樓下，雙方再生爭執，李健毓因需工作而先行離去，甲○○則趁李健毓下
    樓大門開啟未關乃至上址四樓李健毓住處敲門，適李健毓之女友黃少映在該處，
    因聽聞甲○○不斷吵鬧乃前來應門，甲○○則因酒後情緒失控（其精神狀態尚未
    達心神喪失或精神耗弱之情形），與黃少映發生爭執拉扯，遂萌生殺害黃少映之
    故意，明知腹部係人體之要害，仍以其前購買原擬供自殘之水果刀一把，持向黃
    少映腹部垂直刺入一刀，黃少映受傷後，即往樓下逃離，甲○○仍不罷休，猶持
    刀自後追趕，待黃少映逃至臺北縣板橋市○○路○段、陽明街口處，因體力不支
    倒地，甲○○追至上開路口後，持續對黃少映咆哮，並用腳踹黃少映之身體。嗣
    有路人顏清波、楊南生行經該處，發現上情乃出面制止隨即報警處理，黃少映並
    經送往臺北縣立板橋醫院急救，嗣轉往臺北市之宏恩醫院救治，然延至同日上午
    九時十五分許，終因腹部刀刺入傷，傷及腸系膜血管欉，導致大量出血休克不治
    死亡，警方則在現場扣得甲○○所有用以殺害黃少映之水果刀一把，而循線偵悉
    上情。
二、案經臺北縣政府警察局海山分局報請臺灣板橋地方法院檢察署偵查起訴。
    理  由
一、訊據上訴人即被告甲○○固供承有持刀刺入被害人黃少映腹部之情，惟矢口有故
    意殺人之犯行，辯稱：伊與黃少映原係同事，且素無怨隙，伊從未生殺害黃少映
    之意，當時伊因與黃少映對談起爭執，雙方互相拉扯，後來誤傷她的腹部，伊沒
    有殺人之故意。而且當天的情形因為伊喝醉了，所以伊也很模糊云云。
二、經查：
    (一)被告於上述時地，因於電話中與李健毓口角後，遂前往李健毓上址住處樓下，
      雙方再生爭執，李健毓因需工作而先行離去，其則趁李健毓下樓大門開啟未關
      乃至上址四樓李健毓住處敲門，適李健毓之女友黃少映在該處，因聽聞甲○○
      不斷吵鬧乃前來應門，其即與黃少映發生爭執拉扯，並以其前購買原擬供自殘
      之水果刀一把，持向黃少映之腹部垂直刺入一刀，黃少映受傷後，即往樓下逃
      離，其則持刀自後追趕，待黃少映逃至臺北縣板橋市○○路○段、陽明街口處
      ，因體力不支倒地，適有路人顏清波、楊南生行經該處，發現上情乃出面制止
      隨即報警處理，黃少映並經送醫急救，惟終因腹部刀刺入傷，傷及腸系膜血管
      欉，導致大量出血休克不治死亡等節，業據被告於警、偵訊時自白不諱，並經
      證人李健毓、顏清波及楊南生於偵、審中分別具結證述上情明確，且有上開時
      段在證人李健毓上址住處一樓騎樓之監視器錄影帶一捲扣案暨翻拍照片三十五
      幀附於偵查卷、及上開水果刀、購買水果刀之統一發票扣案可稽。復經檢察官
      督同檢驗員相驗後報請法務部法醫研究所解剖鑑定死因，而製有勘驗筆錄、相
      驗屍體證明書及法務部法醫研究所九十一年八月三十日法醫理字第０九一００
      ０二五四三號函暨檢附九一法醫所醫鑑字第一０四五號鑑定書各一份附於相驗
      卷可按，足認被害人黃少映死因，確與被告於上述時地持其所購買之上開水果
      刀一把刺入被害人黃少映腹部，因傷及其腸系膜血管欉導致大量出血，有相當
      因果關係。
    (二)被告雖於法院審訊時矢口否認有殺人之故意，辯稱：伊因與黃少映對談起爭執
      ，雙方互相拉扯，後來誤傷她的腹部，伊沒有殺人之故意云云。而被告辯護人
      亦補充辯護稱：依內政部警政署刑事警察局於九十二年十月二十九日函稱：「
      刑事鑑識乃藉由客觀之事實，經由科學驗證，據以研判重建案發過程，因本局
      並未支援本案現場勘查，對於被告甲○○刺傷被害人究係故意或誤刺，僅依大
      院寄送刑事聲請調查證據狀內容、相片資料及被害人於宏恩醫院、縣立板橋醫
      院就醫之相關病例資料，實難據以研判」，則本案相關資料猶然無法判斷被告
      是否具有主觀殺人犯意或誤刺。況法務部法醫研究所鑑定書僅表示，死者腹部
      離右肩膀下四十五公分有刀刺傷一處，傷口長約二‧五公分，並未提到傷口究
      有多深，是不能證明被告持水果刀「猛刺」被害人腹部。反觀被告甲○○之右
      手臂有抓痕，顯而易見，被告確與黃少映有所拉扯，導致黃少映腹部受傷，益
      足證明被告並無殺人之故意云云。然查：
    (1)按「刑法上殺人罪與傷害人致死罪之區別，本視加害人有無殺意為斷，被害人
      所受之傷害程度，固不能據為認定有無殺意之唯一標準，但加害人之下手情形
      如何，於審究犯意方面，仍不失為重要參考資料。」、「．．．雖殺人與傷害
      人致死之區別不以兇器及傷痕之多少為絕對標準，．．．上訴人持刀殺人時下
      手之重可知，刀能殺人不能謂無預見，下手之重更難謂無殺人之決心。」、「
      殺人與傷害人致死之區別，應以加害人有無殺意為斷，不能因與被害人素不相
      識，原無宿怨，即認無殺人之故意。」，最高法院二十年非字第一０四號、四
      十四年臺上字第三七三號、五十一年臺上字第一二九一號著有判例可資參照，
      則查，本案被告於警、偵訊中已自承：「．．．我敲門由黃少映前來開門，我
      一看見她，進入客廳後，即以預藏之水果刀刺殺黃少映，刺傷後，她就往樓下
      跑（當時她已受傷流血）（見九十一年七月二十一日警訊筆錄）」、「我購買
      水果刀後，均置於我所有之皮包內，直至黃少映開門讓我進入後，我即從皮包
      內拿出水果刀刺傷黃少映，她有尖叫逃離（同上警訊筆錄）」、「（你到李健
      毓家，看到黃少映做些什麼？）我拿刀『直接』刺她肚子，何位置已不清楚。
      （〔提示〕是用扣案之兇器水果刀刺的？）是的（見偵查卷第九頁）」、「（
      上去時何人開門？）黃少映。．．．（她開門後有何舉動？）沒什麼舉動，我
      問她『為何會在這』，後來就發生拉扯。（有與她發生爭吵？）不知道，有拉
      扯，因為她推我，一時衝動將水果刀拿出來。（刺她何部位？）腹部，我是用
      右手『直接』刺過去（同上偵卷第三五頁正、背面）」等語明確，而參酌被告
      與李健毓係男女朋友關係，二人曾於九十一年五月間分手，惟於九十一年七月
      二十日雙方又有來往，並在李健毓住處發生性關係，然因李健毓已另結交女友
      黃少映而有意與甲○○疏遠（李健毓傳簡訊表示彼此還是朋友），業據證人李
      健毓於原審審理時具結證述在卷（見原審卷第一二五至一二七頁）。又被告於
      偵、審時亦供承：「（那天要找李健毓何事？）他之前有打電話給我，說等我
      忙完再打電話給他，後來我打給他，他都不接」（見偵查卷第三四頁背面）、
      「（怎會帶水果刀去？）要去之前去便利商店買的，買刀子是原本想買來自殺
      ，去李健毓住處時是臨時才想（見原審卷第九頁）」等語，堪見被告對李健毓
      有意疏遠不能釋懷而冀圖挽回，則其在李健毓因工作而先行離去，趁李健毓下
      樓大門開啟未關乃至該址四樓李健毓住處敲門，竟適遇李健毓之女友黃少映在
      該處前來應門，旋即質問黃少映「為何會在這」等情觀之，自足引起被告憤恨
      之心，故被告進而自皮包取出水果刀、以右手「直接」向黃少映刺殺，致被害
      人黃少映所受有如事實欄所示之腹部刀刺入傷，則因人體下腹部無骨骼保護甚
      為脆弱，係人體脆弱之致命部位，倘持刀予以猛刺，突破腹部外部肌肉，傷及
      腹內重要臟器或血管，足以使人傷重死亡，此為一般人所共認，亦為被告客觀
      上所能預見，而以如扣案之尖銳水果刀刺向前述人身要害能取人性命，既為被
      告於客觀上所能預見，其竟在憤恨之際，自皮包取出水果刀、「直接」等主動
      方式猛刺被害人腹部，突破其腹部外部肌肉，而傷及腸系膜血管欉，導致大量
      出血休克不治死亡，顯見被告當時取刀直接用力刺入黃少映腹部，其主觀上有
      殺人之犯意及殺人之犯行甚明。是被告於法院審理時始改辯稱：係因互相拉扯
      ，後來誤傷黃少映的腹部云云，核與被告前開主動方式刺殺之敘述不符，應為
      事後飾卸之詞，不足採信。
    (2)另觀諸證人顏清波於偵查中亦到庭具結證稱：「我於民國九十一年七月二十一
      日上午約近凌晨五點，開計程車八六二─ＬＡ從陽明街往文化路方向，因當時
      文化路、陽明路口為紅燈狀態，所以我將車停在路口與另一部自小客車並排於
      第一排，當時見有二名女子一前一後由文化路騎樓往民生路方向追逐至文化路
      口與陽明街的另一側路口，見跑得較前之穿著長褲之女子不支倒地，後方隨之
      而到身著黑衣長褲之女子，手上我確認拿著乙把短刀，仍不停的叫罵。不支倒
      地之女子原來是趴著的，但仍有翻身過來回了她幾句，我又看見持短刀之女子
      蹲下去狂吼後又站起來，仍然為持刀狀態，此時我已將車子駛往分隔島附近，
      因見此狀況即在下一個缺口處馬上迴轉駛至現場，已見原因停紅燈停於我旁之
      那部自小客車已逆向擋於該二名女子前方，我下車後，那部自小客車的駕駛已
      下車，此時我已未看見該名持刀之女子持刀了，我隨即要該自小客車駕駛打電
      話報警，此時原本持刀之女子欲離開現場，已走向分隔島（文化路），我趕緊
      制止，堅持要等警方前來處理。」等語（見相驗卷第十三頁背面）；證人楊南
      生於偵、審中亦分別到庭具結證稱：「我於民國九十一年七月二十一日五時許
      駕車於陽明街上欲轉文化路，行經該路口時突見兩名女子一前一後追逐，跑在
      前方是黃少映，後方追逐著是甲○○，兩人穿越陽明街跑過我車前，我看見黃
      少映倒地於路旁，甲○○用腳猛踢黃少映，這時我見情形不對便將車子逆向行
      駛停於它們旁邊並鳴按喇叭喝阻甲○○的暴行，此時我明確見到甲○○右手持
      壹把刀柄為紅色之尖刀，因距離很近，我坐於駕駛座上告訴甲○○：她已經受
      傷不要再打她。接著見到甲○○將兇刀從水溝蓋丟入水溝，裝作一付若無其事
      的樣子」、「我是往文化路方向看到那二位女子在追跑，後來跑到水泥柱快到
      快車道之前就倒地，我看到之後，我快速開到那旁邊，看到那女子拿刀，我就
      喝止那女子要她住手，那女子還一直踹那女子並一直罵，因為她拿刀子我沒接
      近，後來她就將刀子丟到水溝。」、「（自看到被告時起，被告有無任何砍殺
      死者動作？）沒有。（是否記得被告踹的部位？）腿跟腰部。大概四、五下。
      （是否有踹腹部？）不記得了。（如何踹死者？）應該是踢的動作。（死者躺
      下後被告有沒有其他動作？）她有把刀丟到水溝，我有看到。然後她說我沒有
      拿刀，不是我殺的。」等情（見相驗卷第十一頁背面與偵查卷第十六頁及原審
      九十一年十月二十二日訊問筆錄），綜上各節以觀，則被告於與黃少映發生爭
      執拉扯後，除持刀刺向黃少映之腹部要害，導致黃少映大量出血外，並在黃少
      映逃離之際，自後續持刀一路追趕，並腳踹怒罵已不支倒地之黃少映，而參酌
      前開法務部法醫研究所鑑定書對死者死亡之看法亦稱：解剖另發現死者兩側腎
      臟被膜下出血，因腎被膜完整，故應為鈍挫傷造成之傷害，附合目擊者所稱死
      者倒地後，兇嫌曾用腳踢死者等語（見相驗卷第四四頁），故此雖非致命傷，
      惟亦足見被告以腳踹踢死者力道甚大，顯然被告斯時確憤恨已極，故益徵其初
      始用力猛刺，且一刀致命，顯非於拉扯中無意間刺入，否則通常在誤傷之情形
      下，一般人均會慌張不知所措，或亟思謀救之途，然被告卻反其道，自後續持
      刀一路追趕，並用力腳踹怒罵已不支倒地之黃少映，且在見被害人身體失去活
      動跡象後，期間均未曾有任何施救舉措之情，在在證明被告確有藉此加害黃少
      映性命之殺人故意及犯行。
    (3)又內政部警政署刑事警察局雖曾函覆本院稱：「．．．因本局並未支援本案現
      場勘查，對於被告甲○○刺傷被害人究係故意或誤刺，僅依大院寄送刑事聲請
      調查證據狀內容、相片資料及被害人於宏恩醫院、縣立板橋醫院就醫之相關病
      例資料，實難據以研判」云云，然此僅係該局因認其未支援本案現場勘查，僅
      憑本院寄送之上開書面資料，不足以供該局重建案發過程，表明不宜研判被告
      是否具有主觀殺人犯意或誤刺而已，然此殊不影響本院依據前開被告警、偵訊
      之自白及證人李健毓、顏清波、楊南生之證詞暨相關證物，客觀認定被告確有
      故意殺人之事實。至被告辯護人另指：依法務部法醫研究所鑑定書僅表示，死
      者腹部離右肩膀下四十五公分有刀刺傷一處，傷口長約二‧五公分，並未提到
      傷口究有多深，是不能證明被告持水果刀「猛刺」被害人腹部云云。惟人體下
      腹部無骨骼保護甚為脆弱，且腹內均為人體重要臟器及血管，係人體脆弱之致
      命部位，已如前述，被告知悉上情，仍以尖銳水果刀用力由前至後，垂直刺入
      （參法務部法醫研究所鑑定書）（若持水果刀揮舞砍劈，通常會造成人體撕裂
      ，反較不易深及內臟，危及生命），造成被害人腹部外傷口長約二‧五公分（
      按係水果刀寬幅），且其力道既可突破被害人腹部外部肌肉，而傷及腸系膜血
      管欉，導致其大量出血休克不治死亡，堪見被告用刀方式、用力之猛均足以致
      命，自足認定被告確有殺人之犯意，是被告辯護人所請探究被害人傷口究有多
      深，本院認無此必要。
    (4)另被告辯護人雖又辯稱：被害人所受之傷，因非屬重要器官，倘救治得宜，尚
      不足致死，應調查送醫過程有無予以適當之救治云云，然查：被害人黃少映死
      因，確係腹部刀刺入傷，因傷及腸系膜血管欉，導致其大量出血休克死亡，業
      據法務部法醫研究所鑑定書中陳明。又進行急救之臺北縣立板橋醫院、宏恩綜
      合醫院亦均函覆本院指稱被害人腹部穿刺傷，導致大量出血，乃持續以輸血、
      強心劑、昇壓劑進行急救，此有宏恩綜合醫院九十二年九月三日宏醫字第０九
      四二號、臺北縣立板橋醫院九十二年九月九日北縣板醫歷字第０九二０００五
      四五五號函暨所附急救紀錄資料、就診資料摘要表及病歷等附於本院卷可稽，
      顯見被害人黃少映死因，確與被告持水果刀刺殺被害人腹部，有相當因果關係
      。且被告確具殺人之犯意及行為，俱如前述，則無論被害人送醫救治之過程，
      他人有無疏失，惟因此情是否得以查明，均無從卸免被告殺人罪責，是對上開
      認定結果均不生任何影響，故本院就此亦無須賡續調查，附此指明。
    (三)再者，被告於法院審訊時雖復辯稱：當天的情形因為伊喝醉了，所以伊也很模
      糊云云。而被告辯護人則辯護稱：被告於誤傷黃少映之前，確已因飲酒過度而
      導致精神耗弱云云，然查被告於行為時，雖有酒意，且於案發當日上午八時二
      十七分經警查獲後移送警局進行酒精測定之測定值為０‧六三ＭＧ／Ｌ，此有
      酒精測定結果一紙在卷可按，惟經原審函詢法務部調查局法醫研究所依此鑑定
      被告行為時之精神狀態，該所則認基於個人體質、代謝情況不同等因素，以血
      中酒精濃度推算個體是否呈現醉意之結果僅供參考，有關被告行為時是否有心
      神喪失或精神耗弱之情形，仍應逕洽精神科專科醫生，此有法務部法醫研究所
      九十一年十月三十日法醫字第０九一０００三四六五號函一件在卷可憑，是原
      審為期審慎，即另囑託臺北市立療養院就被告行為時之精神狀態進行鑑定，經
      該院綜合被告之個人生活史、身體檢查、精神狀況檢查與心理評估結果，認被
      告於上開時地持刀殺害被害人黃少映之行為，應係大量飲酒後，在「酒精中毒
      狀態」（俗稱「酒醉」、「酩酊」）下，因衝動控制力下降而出現之突發暴力
      行為，惟就被告遭制止後，尚知丟棄兇器，且曾企圖離開黃少映倒地現場二事
      判斷，其當時對於外界事務之知覺理會與判斷作用，以及自由決定意思之能力
      ，雖應已因酒精作用而有下降，然應未達較普通人之平均程度顯然減退之程度
      ，亦即其行為時之精神狀態未達精神耗弱等節，亦有臺北市立療養院九十二年
      五月六日北市療成字第０九二三０三七四五００號函暨檢附精神鑑定報告書一
      份在卷可憑。是查，被告自九十一年三月間起，任職於址設臺北縣新莊市○○
      路十號四樓之「寶貝公主ＫＴＶ」，社交飲酒之機會極多，此有上述臺北市立
      療養院之精神鑑定報告書所載被告自述之內容可按。而參酌被告於本案案發前
      之四時三十七分先行前往便利商店購買水果刀，再搭乘計程車前往李健毓住處
      ，此據被告於警訊中供明在卷，並有購買上開水果刀之統一發票附卷可稽。又
      被告於到達李健毓住處樓下後，即行撥打電話、並踹踢李健毓住處一樓大門，
      嗣李健毓下樓，因需工作而先行離去，被告即利用李健毓下樓大門開啟未關，
      逕至上址四樓李健毓住處敲門，亦有證人李健毓上址住處一樓騎樓之監視器錄
      影帶翻拍照片三十五幀可證，而此間畫面並無被告顛顛倒倒，酒醉無法自持之
      情狀，核與證人李健毓於原審審理時結證稱：「〔（甲○○）是否有意識不清
      的情形？〕沒有」等語相符（見原審卷第一二五頁）。再者，被告於砍殺被害
      人後，復仍能一路追趕，於路人制止後，且知離去現場，並擬丟棄用以殺害黃
      少映之水果刀等情，亦據證人楊南生、顏清波於偵查、原審審理中分別到庭具
      結證述無訛（見上述理由(2)證人楊南生、顏清波之證詞），另證人即臺北縣政
      府警察局海山分局警員洪順柔於原審調查時亦到庭結證稱：伊製作筆錄時，感
      覺被告之精神狀況不佳，但未強烈感覺有酒意，伊等之前一直問，被告都不說
      ，一直到十一點多發現被告身上有一張發票（按係購買水果刀之統一發票），
      伊等就去查，然後被告才坦承等語（見原審卷第六七頁、第六八頁），故依上
      開被告能獨力購買物品、前往特定地點、追殺被害人而不濫傷路人及行兇為路
      人阻止後、或遭警方逮捕應訊時均尚知何者係對己不利之證據等情觀之，均足
      證被告行兇時神智清醒，並無因酒醉至有心神喪失或精神耗弱之情形。又證人
      曾淑芬、及被告之弟張炳宏、張國鎮於原審審理時所供稱被告飲酒後之異常行
      為，皆可視為酒後常見之衝動、紊亂行為；至張炳宏同次所證稱被告「在家裡
      」「有喝酒和沒有喝酒」「忽然的笑」一事，缺乏具體細節，出現頻率等相關
      描述，自亦不足為認定被告精神異常之證據，亦為臺北市立療養院於上開精神
      鑑定報告書中敘明，故此皆不得據為被告有利之認定。況被告於原審審理時雖
      復自稱其曾於八十九年間前往臺北市某大醫院精神科就診，然經原審分別向行
      政院衛生署中央健康保險局臺北分局、臺北縣立板橋醫院函詢之結果，被告自
      八十九年七月至九十一年十二月尚無前往精神科就診之紀錄，此有行政院衛生
      署中央健康保險局臺北分局九十二年二月十七日健保北門字第０九二０００六
      六一八號函暨檢附門診就醫紀錄明細及臺北縣立板橋醫院九十二年三月五日北
      縣板醫歷字第０六八八號函各一份附卷可憑，益證被告空言希冀另以精神異常
      圖免本案殺人之罪責，殊不足採信。綜上，被告雖有喝酒，但查無積極證據足
      以證明被告於行為時有心神喪失或精神耗弱之情事，足認其為上述犯行時之意
      識清醒，對外界事務之知覺理會及判斷能力未較普通人之平均程度顯著減退，
      即未爛醉至心神喪失或精神耗弱之程度，否則其酩酊情狀既係自招，要不能據
      為減輕刑責之藉口（最高法院八十一年度臺上字第六二五八號判決意旨參照）
      ，是此部分所辯，尚非足採，自無刑法第十九條規定之適用。
    (四)按刑法第六十二條所謂自首，係在有偵查職權之機關或公務員尚未發覺犯罪事
      實或犯罪之人前，自為報告其犯罪行為，且須有接受裁判之意思，始得依刑法
      第六十二條前段之規定，減輕其刑（最高法院九十年度台上字第二七三二號判
      決意旨參照），而被告辯護人雖另具狀辯稱：目擊證人楊南生於案發當時，並
      未見到被告有砍殺黃少映之行為，亦無法證明究為何人殺害黃少映，故第一個
      到達現場之警察李伯賢，一到場顯然無法確知黃少映是否遭人殺害，亦或遭人
      誤傷，且行為人係為被告，自不得謂警員李伯賢對被告已有確切根據，認定被
      告殺人亦或傷害黃少映。而被告於現場當時，不僅於楊南生向警員李伯賢陳述
      時，立於楊、李二人身邊，並未逃離，且於警員洪順柔製作筆錄追問時，因洪
      順柔告知黃少映死亡，坦承自己殺人，此即符合自首之情狀，請求依自首之例
      減刑云云。然查，本案係路人楊南生見到被告追趕被害人黃少映，在被害人倒
      地後猶以腳猛踢被害人，始介入阻止被告犯行，並親見被告將手持尖刀從水溝
      蓋丟入水溝，然後說伊沒有拿刀，不是伊殺的；另路人顏清波則係見到被告持
      刀追趕被害人，嗣並要求楊南生報警，且制止被告離開現場，此分據證人楊南
      生、顏清波於偵查及原審審理時結證在卷，則依此客觀情狀，自足認定本案犯
      罪行為人及被害人無訛。而證人即第一位到達現場之警員李伯賢於本院審理時
      亦結證稱：「我係依民眾報案而到達現場，到達現場時有看到民眾將被告甲○
      ○留置在現場，而其旁邊有一位女子倒在地上，旁邊有血跡，我就詢問目擊民
      眾，民眾告訴我被告拿一把刀追殺死者，且被告於被害人倒地後仍用腳踢她，
      後來現場人越來越多，被告乃走到水溝邊，並將刀子丟在水溝內，被告想離開
      ，民眾將她圍住。．．．我當時係穿警服到現場，問被告被告都不說話，我將
      被告帶回警局，被告也沒有說話。．．．（你到現場的時候，知不知道何人是
      兇手？）我到現場時，目擊民眾楊南生就告訴我被告係兇手，而被告在現場保
      持緘默」等語（見本院九十二年十二月八日審判筆錄），堪認被告所犯之罪已
      為到場處理之警員李伯賢所發覺（按目擊證人證詞、倒地之被害人及所扣得被
      告丟棄之水果刀等），始被警員帶回警局偵辦。另參酌被告於警員到場後始終
      保持緘默，係在案發當日十一點多警員另發現在被告身上有一張購買水果刀之
      統一發票，經警方查詢後，被告才坦承犯行、製作筆錄，此亦分據警員李伯賢
      、洪順柔結證如前，亦難認被告確有自首，而接受裁判之意。是被告在警訊時
      為坦承犯行之陳述，係自白而非自首，即不得謂有自首減刑之適用。
    綜上所述，被告所辯應為事後避重就輕之詞，均不可採。本件事證已臻明確，其
    殺人之犯行，堪以認定，應依法論科。
三、按被告明知腹部係人體要害部位，猶持銳利之水果刀朝被害人黃少映之腹部刺入
    ，傷及腸系膜血管欉，導致大量出血休克不治死亡，顯有殺人之故意，黃少映並
    因而死亡，核其所為，係犯刑法第二百七十一條第一項之殺人罪。
四、原審以被告殺人之犯罪事證明確，依前引法條之規定，並審酌被告並無前科紀錄
    ，僅因與被害人發生爭執，臨時萌生殺人犯意，刺殺被害人，且已與被害人家屬
    達成民事和解賠償損害新台幣二百萬元，有臺北縣新莊市調解委員會調解筆錄一
    件在卷可憑（附於原審九十一年度聲字第二○九一號刑事卷內），及犯罪後坦承
    部分犯行、尚具悔悟等一切情狀，量處被告有期徒刑十年。另斟酌被告犯殺人罪
    ，剝奪他人無可回復之寶貴生命，依此犯罪性質，有褫奪公權之必要，而依刑法
    第三十七條第二項、第三項規定，併宣告褫奪公權伍年。復說明被告持以殺人之
    水果刀一把，係被告所有供犯本罪所用之物，業據被告於警訊及偵、審中均供明
    在卷，而依刑法第三十八條第一項第二款之規定併予宣告沒收。其認事用法，俱
    無違誤，量刑亦屬適當。被告上訴意旨仍執前詞指摘原判決不當，為無理由，應
    予駁回。
據上論斷，應依刑事訴訟法第三百六十八條，判決如主文。
本案經檢察官劉斐玲到庭執行職務。
中　　　華　　　民　　　國　　九十三　　年　　　一　　　月　　　七　　　日
                              臺灣高等法院刑事第十五庭
                                  審判長法  官  房　阿　生
                                        法  官  蔡　光　治
                                        法  官  雷　元　結
右正本證明與原本無異。
如不服本判決，應於收受送達後十日內向本院提出上訴書狀，其未敘述上訴之理由者
並得於提起上訴後十日內向本院補提理由書（均須按他造當事人之人數附繕本）。
                                        書記官  黃　德　煌
中　　　華　　　民　　　國　　九十三　　年　　　一　　　月　　　八　　　日
附錄：本判決論罪科刑法條全文
中華民國刑法第二百七十一條（殺人罪）
殺人者，處死刑、無期徒刑或十年以上有期徒刑。
前項之未遂犯罰之。
預備犯第一項之罪者，處二年以下有期徒刑。
